【裁判字號】    99,審易,986
【裁判日期】    990513
【裁判案由】    業務侵占
【裁判全文】
臺灣高雄地方法院刑事判決             99年度審易字第986號
被      告  乙○○
上列被告因業務侵占案件，經檢察官提起公訴（99年度偵字第30
57號），嗣因被告於準備程序進行中就被訴事實為有罪陳述，經
告知簡式審判程序之旨並聽取當事人意見後，本院裁定由受命法
官獨任進行簡式審判程序並判決如下：
    主  文
乙○○犯業務侵占罪，累犯，處有期徒刑肆月，如易科罰金，以
新臺幣壹仟元折算壹日。扣案塑膠抽油器壹支沒收。
    事  實
一、乙○○前因偽造貨幣案件，經臺灣高等法院高雄分院以91年
    上訴字第2058號判處應執行有期徒刑5 年2 月確定，甫於民
    國97年7 月9 日縮短刑期假釋出監，於98年6 月7 日執行完
    畢。詎仍不知悔改，意圖為自己不法之所有，於99年1 月13
    日23時許，騎乘車牌號碼HR9-605 號重型機車，前往任職位
    於高雄縣鳥松鄉○○路144 巷1 號「進昇工程股份有限公司
    」（下稱進昇公司）工程車停車場內，以塑膠抽油器將進昇
    公司所有交予其駕駛及保管之車牌號碼713-EX號預拌混泥車
    內柴油40公升抽至所攜2 桶塑膠桶內，以此方式侵占之，得
    手後騎乘機車載離現場，適為張育綜發現抄下車牌告知進昇
    公司。嗣於99年1 月15日20時47分許，為警在高雄縣仁武鄉
    ○○○路37號前查獲，當場扣得柴油2 桶（已發還被害人）
    、塑膠抽油器1 支。
二、案經進昇公司訴由高雄縣政府警察局仁武分局報請臺灣高雄
    地方法院檢察署檢察官偵查起訴。
    理  由
一、本件被告乙○○所犯係刑法第336 條第2 項業務侵占罪，其
    法定刑為死刑、無期徒刑、最輕本刑為3 年以上有期徒刑以
    外之罪，於準備程序進行中被告就被訴事實為有罪陳述，由
    受命法官告知簡式審判程序要旨並聽取其與公訴人之意見，
    經被告同意適用簡式審判程序後，本院亦認無不得或不宜改
    依簡式審判程序進行之處，爰依刑事訴訟法第273 條之1 第
    1 項、第284 條之1 規定，本院合議庭裁定由受命法官獨任
    進行簡式審判程序，合先敘明。
二、前揭事實，業據證人即告訴代理人甲○○、證人張育綜於警
    詢中證述綦詳，並有扣押物品目錄表、現場查獲照片10幀、
    監視錄影畫面翻拍照片2 幀、贓物認領保管單等在卷可稽，
    復據被告迭於偵查及本院審理中均坦認上情不諱，足徵其自
    白核予事實相符，堪予採信。本件事證明確，被告前揭業務
    侵占犯行洵堪認定，應依法論科。
三、按業務侵占罪之成立，以因執行業務而持有他人之物為前提
    ，倘行為人基於業務關係合法持有他人之物，而於持有狀態
    繼續中，擅自處分或易持有為所有之意思而逕為所有人之行
    為，即足當之。查被告平素既以擔工程車司機為其業務內容
    ，竟將工程車車內柴油挪為己用，是被告之行為業已該當刑
    法業務侵占罪之構成要件甚明。
四、核被告乙○○所為，係犯刑法第336 條第2 項之業務侵占罪
    又被告前有如犯罪事實欄所述經判處有期徒刑並執行完畢之
    情形，有臺灣高等法院被告前案紀錄表在卷可佐，其於徒刑
    執行完畢5 年內故意再犯本件有期徒刑以上之罪，為累犯，
    應依法加重其刑。被告為累犯，是其所犯業務侵占罪最低法
    定刑為有期徒刑7 月，惟因被告侵占之財物為40公升之柴油
    ，以99年1 月間之柴油油價約每公升約新臺幣（下同）27至
    28元計算計算，40公升之柴油約僅1 千餘元，其犯罪金額尚
    屬低微，且上開被告所侵占之柴油業已發還告訴人進昇公司
    ，故告訴人之損害業已獲得回復，又被告業與進昇公司達成
    和解，告訴人進昇公司表示因被告平日工作盡職，配合度良
    好並有悔意，念其家庭及前途，請求從輕發落，給予被告自
    新機會等語，有和解書在卷可稽，且被告抽取公司車輛之柴
    油，其動機係供作將來上班通勤使用，業據被告供述在卷，
    茍被告因本案入監執行，勢將產生更為嚴重之家庭、社會問
    題，本院斟酌前開各節，因認就被告所犯之業務侵占罪，倘
    逕予宣告法定最低度之有期徒刑7 月，猶嫌過重，是以被告
    犯罪之情狀尚堪憫恕，依社會一般觀念在客觀上足以引起一
    般同情，爰均依刑法第59條之規定，酌予減輕其刑。被告有
    前揭法定加重及減輕事由，爰依法先加重後減輕之。爰審酌
    被告利用負責人之信任，侵占業務上所管領之財物，所為實
    有不該，惟犯罪後尚知坦承犯行、頗見悔意，且侵占數額尚
    屬輕微，復綜合考量其犯罪動機、目的及手段等一切情狀，
    量處如主文所示之刑，並諭知易科罰金之折算標準，以資懲
    儆。另扣案塑膠抽油器1 支，係被告所有，業據被告自承在
    卷，為本件業務侵占犯罪所用之物，依刑法第38條第1 項第
    2 款、第3 項規定宣告沒收；至扣案之塑膠桶2 個，雖亦係
    被告所有供本件業務侵占所用，然因警方已併同被告侵占之
    柴油發還被害人，有贓物認領保管單在卷可憑，為免日後執
    行困難，爰不為沒收之諭知，附此敘明。
據上論斷，應依刑事訴訟法第273 條之1 第1 項、第284 條之1
、第299 條第1 項前段，刑法第336 條第2 項、第47條第1 項、
第59條、第41條第1 項前段、第38條第1 項第2 款，刑法施行法
第1條之1，判決如主文。
本案經檢察官陳建州到庭執行職務。
中    華    民    國    99    年     5    月    13    日
                  刑事第十庭  法  官    曾子珍
以上正本證明與原本無異。
如不服本判決應於收受本判決後10日內向本院提出上訴書狀，並
應敘述具體理由，如未敘述上訴理由者，應於上訴期間屆滿後20
日內補提理由書狀於本院（均須按他造當事人之人數附繕本）「
切勿逕送上級法院」。
中    華    民    國    99    年     5    月    13    日
                              書記官 李承悌
附錄本判決論罪科刑之法條
中華民國刑法第336條(公務公益侵占罪、業務侵占罪)
對於公務上或因公益所持有之物，犯前條第1 項之罪者，處1 年
以上7 年以下有期徒刑，得併科5 千元以下罰金。
對於業務上所持有之物，犯前條第1 項之罪者，處6 月以上5 年
以下有期徒刑，得併科3 千元以下罰金。
前二項之未遂犯罰之。

司法院資訊處製作；財團法人民間司法改革基金會備份。
